臺灣高等法院高雄分院刑事判決　　　　100年度上訴字第321號
上　訴　人
即　被　告　鄭開漢
上列上訴人因違反毒品危害防制條例等案件，不服臺灣屏東地方
法院99年度訴字第1278號中華民國99年12月31日第一審判決（起
訴案號：臺灣屏東地方法院檢察署99年度毒偵字第2270號），提
起上訴，本院判決如下：
    主  文
上訴駁回。
    理  由
一、按不服地方法院之第一審判決而上訴者，應向管轄第二審之
    高等法院為之。上訴書狀應敘述具體理由。上訴書狀未敘述
    上訴理由者，應於上訴期間屆滿後20日內補提理由書於原審
    法院，逾期未補提者，原審法院應定期間先命補正。第二審
    法院認為上訴書狀未敘述理由或上訴有第362 條前段之情形
    者，應以判決駁回之。但其情形可以補正而未經原審法院命
    其補正者，審判長應定期間先命補正。刑事訴訟法第361 條
    、第367 條，分別定有明文。所謂不服第一審判決之具體理
    由，必係依據卷內既有訴訟資料或提出新事證，指摘或表明
    第一審判決有何採證認事、用法或量刑等足以影響判決本旨
    之不當或違法，而構成應予撤銷之具體事由，始克當之（例
    如：依憑證據法則具體指出所採證據何以不具證據能力，或
    依憑卷證資料，明確指出所為證據證明力之判斷如何違背經
    驗、論理法則）；倘僅泛言原判決認定事實錯誤、違背法令
    、量刑失之過重或輕縱，而未依上揭意旨指出具體事由，或
    形式上雖已指出具體事由，然該事由縱使屬實，亦不足以認
    為原判決有何不當或違法者（例如：對不具有調查必要性之
    證據，法院未依聲請調查亦未說明理由，或援用證據不當，
    但除去該證據仍應為同一事實之認定），皆難謂係具體理由
    ，俾與第二審上訴制度旨在請求第二審法院撤銷、變更第一
    審不當或違法之判決，以實現個案救濟之立法目的相契合，
    並節制濫行上訴（最高法院97年度台上字第892 號判決意旨
    參照）。是以上訴人之上訴書狀或補提之上訴理由書，雖有
    敘述上訴理由，惟並未具體敘述第一審判決有上述違法、不
    當情形，即與未敘述具體理由無異，其所為上訴，即不符合
    上訴之法定要件。
二、上訴人即被告（下稱被告）上訴意旨謂：被告已於民國99年
    5 月28日進行美沙東替代療法，漸有成效，保證絕不再犯，
    原審量刑對一已戒除藥癮之人而言，實屬過重，被告尚難甘
    服，是難認原判決妥適，請撤銷原判決，另為適當之判決云
    云。
三、經查：
（一）本件公訴人係起訴被告鄭開漢前於89年間，因施用毒品案
      件，經法院裁定送觀察、勒戒後，認有繼續施用毒品之傾
      向，再經法院裁定令入戒治處所施以強制戒治1 年，期間
      其成效經評定為合格而無繼續戒治之必要，經法院裁定停
      止戒治，所餘戒治期間付保護管束，惟旋因違反保護管束
      應遵守事項情節重大，經法院裁定撤銷停止戒治，續行強
      制戒治，至91年1 月10日期滿執行完畢後釋放；又於前開
      強制戒治期滿5 年內之91年間，因施用毒品案件，經法院
      裁定令入戒治處所施以強制戒治，嗣經法院裁定停止戒治
      ，所涉施用毒品案件並經判決有罪確定。鄭開漢另因妨害
      性自主、轉讓毒品等案件，經法院分別判處有期徒刑3 月
      、1 年3 月，應執行有期徒刑1 年4 月，緩刑3 年確定，
      嗣經撤銷緩刑，自92年3 月27 日 入監執行；又因上開91
      年間施用毒品案件，經法院判處有期徒刑1 年確定，接續
      上開罪刑執行；又於92年間，因搶奪案件，經法院判處有
      期徒刑1 年3 月確定，接續上開罪刑執行，甫於95年7 月
      14日縮短刑期執行完畢。再因施用毒品案件，經法院分別
      判處有期徒刑（減為）7 月、1 年、5 月、1 年確定，嗣
      經裁定定應執行有期徒2 年9 月確定，於98年10月20日假
      釋出監，並於99年6 月24日保護管束期滿未經撤銷視為執
      行完畢。詎猶不知悔改，明知海洛因屬第一級毒品，不得
      持有及施用，仍基於施用第一級毒品之犯意，於99年9 月
      15日21 時25 分許，在屏東縣內埔鄉○○村○○路之客家
      文化園區前之車內，以將海洛因加水置於針筒後注入體內
      之方式，施用第一級毒品海洛因1 次。嗣於同日21時55分
      許，在上址之客家文化園區前，為警查獲其於車內手肘上
      仍插有注射針筒，並因此扣得均為鄭開漢所有，仍有極微
      量海洛因殘留於針筒管壁內而無法析離之注射針筒1 支、
      供施用毒品之葡萄糖水1 支，復徵得其同意後採尿送驗，
      檢出海洛因代謝後之嗎啡陽性反應，始知悉上情等事實（
      見起訴書），而原審則以上開犯罪事實予以論罪科刑，並
      於理由內敘明：「上揭犯罪事實，業據被告於本院審理中
      坦承不諱，此外並有屏東縣政府警察局內埔分局真實姓名
      對照表、臺灣檢驗科技股份有限公司濫用藥物尿液檢驗報
      告各1 紙、扣押筆錄、扣押物品目錄表、偵查報告、查獲
      照片等，足認被告前揭自白與事實相符，本案事證明確，
      被告犯行堪以認定」等語（見原判決第2 至3 頁），業已
      詳敘其所憑證據及認定理由，從形式上觀察，原判決並無
      認定事實錯誤或違背法令之情形。
（二）又刑事審判旨在實現刑罰權之分配的正義，故法院對有罪
      被告之科刑，應符合罪刑相當之原則，使輕重得宜，罰當
      其罪，以契合社會之法律感情，此所以刑法第57條明定科
      刑時應審酌一切情狀，尤應注意該條所列10款事項以為科
      刑輕重之標準，俾使法院就個案之量刑，能斟酌至當（最
      高法院97年度台非字第216 號判決意旨參照）。而「量刑
      輕重係屬事實審法院得依職權自由裁量之事項，苟已斟酌
      刑法第57條各款所列情狀而未逾越法定刑度，不得遽指為
      違法」（最高法院72年度台上字第6696號判例意旨參照）
      。本件原判決亦於理由內敘明：「審酌被告雖於犯後坦承
      犯行，犯後態度尚可，及其施用毒品行為於本質上係屬自
      我戕害行為，反社會性之程度應屬較低；惟施用毒品，不
      僅足以戕害其個人身心，且極易滋生其他犯罪，惡化治安
      甚重，嚴重損及公益，且被告前經觀察勒戒、強制戒治及
      徒刑之執行助其戒除毒品，仍再為本案施用第一級毒品犯
      行，顯見其不思悔改，自制力亦顯不佳，及本案施用毒品
      行為構成累犯，應加重其刑、兼衡其經濟狀況、智識程度
      等一切情狀，量處如主文所示之刑（即有期徒刑1 年2 月
      ）」（見原判決第4 頁）。按行為人犯罪後之態度不同，
      審酌量刑時自有不同之考量，且量刑輕重係屬事實審法院
      得依職權自由裁量之事項，本案原審已斟酌刑法第57條各
      款所列情狀而未逾越法定刑度，自不得遽指為違法。
四、綜上所述，本件被告上訴理由並未依據卷內既有訴訟資料或
    提出新事證，指摘或表明第一審判決有何採證認事、用法或
    量刑等足以影響判決本旨之不當或違法，而構成應予撤銷之
    具體事由，依上開說明，本件上訴顯無具體理由而不合法定
    程式，應予駁回，並不經言詞辯論為之。
據上論斷，應依刑事訴訟法第367 條前段、第372 條，判決如主
文。
中    華    民    國   100    年    2     月    24    日
                  刑事第十一庭  審判長法  官  翁慶珍
                                      法  官  孫啟強
                                      法  官  石家禎
以上正本證明與原本無異。
如不服本判決應於收受本判決後10日內向本院提出上訴書狀，其
未敘述上訴理由者，並得於提起上訴後10日內向本院補提理由書
狀（均須按他造當事人之人數附繕本）「切勿逕送上級法院」。
中    華    民    國   100    年    2     月    24    日
                                      書記官  黃月瞳